【裁判字號】    96,訴,4065
【裁判日期】    970116
【裁判案由】    毒品危害防制條例
【裁判全文】
臺灣板橋地方法院刑事判決              96年度訴字第4065號
公  訴  人  臺灣板橋地方法院檢察署檢察官
被      告  甲○○
上列被告因違反毒品危害防制條例案件，經檢察官提起公訴 (96
年度毒偵字第7731號)， 因被告於本院準備程序中就被訴事實為
有罪之陳述，本院告知被告簡式審判程序之旨，並聽取當事人之
意見後，由本院合議庭裁定改由受命法官獨任依簡式審判程序進
行，判決如下：
    主  文
甲○○施用第一級毒品，累犯，處有期徒刑捌月。扣案之海洛因
貳包（驗餘淨重共計零點陸公克）及海洛因殘渣袋拾個均沒收
銷燬之、如附表編號1 至5 所示之物均沒收；又施用第二級毒品
，累犯，處有期徒刑肆月。扣案之甲基安非他命包（驗餘淨重
共計壹點貳伍公克）沒收銷燬之、如附表編號6 所示之物沒收；
應執行有期徒刑拾月。扣案之海洛因貳包（驗餘淨重共計零點
陸公克）、海洛因殘渣袋拾個、甲基安非他命包（驗餘淨重共
計壹點貳伍公克）均沒收銷燬之、如附表所示之物均沒收。
    事  實
一、甲○○前因施用毒品案件，經本院以90年度毒聲字第4069號
    裁定送觀察、勒戒後，認無繼續施用毒品之傾向，於90年12
    月27日釋放出所，並由臺灣板橋地方法院檢察署檢察官以90
    年度毒偵緝字第840 號為不起訴處分確定。又因施用毒品案
    件，經本院以93年度訴字第2141號判處應執行有期徒刑1 年
    2 月確定，甫於95年10月1 日縮刑期滿執畢出監。詎甲○○
    仍未戒除毒癮，復基於施用第一級毒品、第二級毒品之犯意
    ，於96年10月2 日晚間某時許（起訴書誤載為10月1 日7 時
    許），在臺北縣三重市○○街62巷2 號4 樓之居處，以將海
    洛因摻水置入針筒內注射，及將甲基安非他命置於玻璃球內
    燒烤成煙霧後吸食之方式，分別施用海洛因、甲基安非他命
    1 次。嗣於同日20時30分許，在上址為警查獲，並當場扣得
    海洛因2 包（淨重共計0.38公克）、海洛因殘渣袋10個、甲
    基安非他命3 包（淨重共計1.27公克）及附表所示之物，經
    採其尿液送驗後，始悉上情。
二、案經臺北縣政府警察局三重分局報告臺灣板橋地方法院檢察
    署檢察官偵查起訴。
    理  由
一、訊據被告甲○○對於前揭事實，坦承不諱。又被告為警查獲
    時採其尿液送驗，結果亦呈嗎啡及甲基安非他命陽性反應，
    此有臺北縣政府警察局三重分局查獲毒品案件被移送者姓名
    、代碼對照表（編號代碼：0000000000）、台灣檢驗科技股
    份有限公司96年10月23日出具之濫用藥物尿液檢驗報告（報
    告編號：CH/2007/A0627） 各1 紙在卷可考。而扣案之白色
    粉末2 包、透明結晶3 包，經送台灣檢驗科技股份有限公司
    鑑驗結果，白色粉末共淨重0.38公克，因鑑驗使用0.020 公
    克，含第一級毒品海洛因成分；透明結晶共淨重1.27公克，
    因鑑驗使用0.020 公克，含第二級毒品甲基安非他命成分，
    有該公司96年10月22日出具之濫用藥物檢驗報告（報告編號
    ：CH /2007/A0731、CH/2007/A0730） 各1 紙存卷可憑。復
    有如附表所示之物等扣案可資佐證，足認被告自白與事實相
    符，堪予採信。次按，毒品危害防制條例於92年7 月9 日修
    正公布，自93年1 月9 日施行，其中第20條、第23條將施用
    毒品之刑事處遇程序，區分為「初犯」及「5 年內再犯」、
    「5 年後再犯」。依其立法理由之說明：「初犯」，經觀察
    、勒戒或強制戒治後，應為不起訴處分或不付審理之裁定；
    經觀察、勒戒或強制戒治執行完畢釋放後，「5 年內再犯」
    者，因其再犯率甚高，原實施之觀察、勒戒及強制戒治既已
    無法收其實效，爰依法追訴或裁定交付審理。至於經觀察、
    勒戒或強制戒治執行完畢釋放後，「5 年後再犯」者，前所
    實施之觀察、勒戒或強制戒治已足以遮斷其施用毒品之毒癮
    ，為期自新及協助其斷除毒癮，仍適用「初犯」規定，先經
    觀察、勒戒或強制戒治之程序。從而依修正後之規定，僅限
    於「初犯」及「5 年後再犯」二種情形，始應先經觀察、勒
    戒或強制戒治程序。倘被告於5 年內已再犯，經依法追訴處
    罰，縱其第3 次（或第3 次以上）再度施用毒品之時間，在
    初犯經觀察、勒戒或強制戒治執行完畢釋放5 年以後，已不
    合於「5 年後再犯」之規定，且因已於「5 年內再犯」，顯
    見其再犯率甚高，原實施觀察、勒戒或強制戒治，已無法收
    其實效，即應依該條例第10條處罰，此有最高法院95年度第
    7 次刑事庭會議決議可資參照。本件被告如事實欄所載之毒
    品前科情形，有臺灣高等法院被告前案紀錄表及判決列印本
    1 份附卷可稽，參諸前揭說明，自無再經觀察、勒戒及強制
    戒治之必要，應逕行追訴處罰。綜上，本件事證明確，被告
    犯行洵堪認定，應予依法論科。
二、核被告所為，係犯毒品危害防制條例第10條第1 項之施用第
    一級毒品罪、第2 項之施用第二級毒品罪。其施用前後持有
    第一、二級毒品之低度行為，各為施用之高度行為吸收，均
    不另論罪。被告所犯上開二罪間，犯意各別，行為互殊，應
    予分論併罰。再被告如事實欄所載之前科及執行紀錄，有臺
    灣高等法院被告前案紀錄表在卷可考，其於有期徒刑執行完
    畢後，5 年內故意再犯本件有期徒刑以上之罪，為累犯，均
    應依法加重其刑。爰審酌被告前曾因施用毒品，業經觀察、
    勒戒執行完畢，竟再為本件施用毒品犯行，顯見其不思悔改
    ，自制力亦顯不佳，惟另考量施用毒品之行為本質上係屬自
    我戕害行為，及被告犯罪後坦承犯行，態度良好，兼酌其犯
    後迄今持續接受美沙酮替代療法，並已就業中等一切情狀，
    各量處如主文所示之刑，並定其應執行之刑。
三、扣案之海洛因2 包（驗餘淨重共計0.36公克）、海洛因殘渣
    袋10個、甲基安非他命3 包（驗餘淨重共計1.25公克），屬
    當場查獲之第一、二級毒品，又其外包裝袋與內容毒品難以
    完全析離，均應依毒品危害防制條例第18條第1 項前段規定
    ，宣告沒收銷燬之。另扣案如附表編號1 至5 所示之物，為
    被告施用第一級毒品所用之物；編號6 為被告施用第二級毒
    品所用之物，業據其供承在卷，爰併依刑法第38條第1 項第
    2 款規定宣告沒收。
據上論斷，應依刑事訴訟法第273 條之1 第1 項、第299 條第1
項前段，毒品危害防制條例第10條第1 項、第2 項、第18條第1
項前段，刑法第11條前段、第47條第1 項、第51條第5 款、第38
條第1 項第2 款，判決如主文。
本案經檢察官藍海凝到庭執行職務。
中    華    民    國    97    年    1     月    16    日
                    刑事第七庭  法  官  李 君 豪
以上正本證明與原本無異。
如不服本判決，應於判決送達後10日內敘明上訴理由，向本院提
出上訴狀（應附繕本）。
                                書記官  林 文 達
中    華    民    國    97    年    1     月    16    日
附錄本案論罪科刑法條全文：
毒品危害防制條例第10條
施用第一級毒品者，處6月以上5年以下有期徒刑。
施用第二級毒品者，處3年以下有期徒刑。
附表：
     編號  扣押物品名稱          數量
      1    壓脈條                1條
      2    分裝杓                2支
      3    分裝袋                1包
      4    使用過注射針筒        3支
      5    未使用注射針筒        2支
      6    安非他命吸食器        1組


司法院資訊處製作；財團法人民間司法改革基金會備份。
